臺灣士林地方法院刑事判決　　　　　　　　　　　　　九十一年度訴字第二一八號
　　聲　請　人　臺灣士林地方法院檢察署檢察官
　　被　　　告　甲○○
右列被告因偽造文書案件，經檢察官聲請簡易判決處刑（九十年度偵字第一０六三一
號），本院認不宜以簡易判決處刑（九十一年度簡字第一六七號），改依通常程序審
理，判決如左：
    主  文
甲○○行使偽造私文書，足以生損害於公眾及他人，處有期徒刑參月，如易科罰金以
參佰元折算壹日。
扣案附卷之酒精濃度測試值單壹張上之偽造「陳福財」署名壹枚沒收。
    事  實
一、甲○○於民國九十年十月十七日下午十一時許，在台北市○○街朋友家中與友人
    一同飲用啤酒二瓶後，仍駕駛車號ＣＸ—５９３０號之自用小客車，由台北市○
    ○街前往台北縣汐止市，嗣於翌日凌晨一時許，途經汐止市○○路○段時，為警
    攔檢，並測試其呼氣所含酒精濃度達每公升０‧三九毫克。甲○○為逃避服用酒
    類後，體內酒精濃度超過每公升○‧二五毫克之安全標準仍駕駛動力交通工具之
    行政罰鍰，竟向員警訛稱係「陳福財」本人，並在員警提供之便條紙上，書寫「
    陳福財」之姓名、年籍及住址，供員警登載予台北縣警察局舉發違反道路交通管
    理事件通知單上，後於呼氣酒精濃度測試值單被測人欄上偽簽「陳福財」之署名
    ，以確認為「陳福財」受測之結果後，交還臨檢警員，足生損害於陳福財及司法
    警察機關製作文書之正確性。嗣經員警查證，冒名之事始被識破而查悉上情。
二、案經台北市警察局汐止分局報請台灣士林地方法院檢察署檢察官偵查聲請簡易判
    決處刑。
    理  由
一、訊據被告甲○○直承有於右揭時、地酒後駕車，經警臨檢酒測後，冒稱「陳福財
    」本人，並於酒精濃度測試值單被測人欄上簽「陳福財」之署名等事實，惟矢口
    否認有何偽造文書犯行，辯稱：伊當時酒醉，意識不清，不知何以簽名云云。經
    查：證人即當時臨檢之員警羅平山於偵查中結證稱：「當時我在大同路執勤，：
    ：他（指被告）是開車看到我們才停下來躲在路旁：：：我聞到酒味，要對他作
    酒測，他不肯，就一直打電話，後來作了酒測，他卻不肯簽名，因他未帶證件，
    我就要他提供他的年籍資料及住地，卷附黃單就是他提供的，他當場書寫提供：
    ：（酒測單上之簽名）是被告當場簽的。」等語，由此可知，被告當時先躲避臨
    檢，後為避免處罰，向警員訛稱「陳福財」本人，並提供「陳福財」年籍資料及
    於酒精濃度測試值單被測人欄上偽簽「陳福財」之署名，確有偽造私文書，並持
    以行使之情事。被告雖以酒醉已心神喪失等語置辯，惟查，被告飲酒後仍能自台
    北市○○街安全駕車經高速公路至台北縣汐止市，復於本院審理時對當日行駛路
    線仍記憶清晰，且其酒測值呼氣所含酒精濃度僅每公升０‧三九毫克，均難認其
    已達酒醉之程度。再參以本院審理時諭命被告依卷附便條紙上「陳福財」之姓名
    、年籍等資料，再度書寫於本院空白筆錄紙上，經本院將二者目視勘驗結果，二
    者筆跡相同，前者並無較後者凌亂情形，製有勘驗筆錄可稽，益證被告行為當時
    意識狀態與在本院審理時無異，亦即其行為當時意識狀態如同平常，是被告上開
    酒醉，意識不清，不知何以簽名所辯，顯係卸責之詞，不足採信。此外，復有呼
    氣酒精濃度測試值單、被告親筆書寫「陳福財」姓名、年籍資料之便條紙各一紙
    附卷可資佐證，本件事證明確，被告犯行堪以認定，應依法論科。
二、按被告於呼氣酒精濃度測試值單上簽「陳福財」之名，從形式上觀之，即足以表
    示由「陳福財」名義確認受測無誤之證明，應認為係屬刑法第二百十條第一項之
    私文書。核被告所為，係犯刑法第二百十六條、第二百二十條第項、第二百十條
    之行使偽造私文書罪。被告偽造署名之行為，乃係偽造私文書之部分行為，偽造
    私文書之低度行為應為行使之高度行為所吸收，均不另論罪。爰審酌被告之素行
    、智識程度、生活狀況、所生危害、犯罪後否認犯行等一切情狀，量處如主文所
    示之刑，並諭知易科罰金之折算標準，以示儆懲。扣案附卷之呼氣酒精濃度測試
    值單一份上，被告所偽簽之「陳福財」署押一枚，應依刑法第二百十九條之規定
    宣告沒收。而上開偽造之私文書，既經被告提出於員警以行使，即非被告所有之
    物，自不在得宣告沒收之列，附此敘明。
三、公訴意旨另以：上開被告在便條紙上親筆書寫「陳福財」之姓名、年籍等資料，
    供員警登載告發，另犯刑法第二百十六條、第二百二十條第一項、第二百十條之
    行使偽造私文書罪云云。按在紙上或物品上之文字、符號、圖畫、照像，依習慣
    或特約足以為表示其用意之證明者，關於偽造文書之罪固應以文書論。然被告在
    卷附便條紙上書寫姓名、年籍資料，乃係因未帶證件，應臨檢警員之要求而為，
    俾供員警登載予舉發違反道路交通管理事件通知單上等情，業據證人羅平山證述
    如前，準此可知，被告此部分所為僅有表明其為何人之作用，以便員警告發，不
    足為法律上一定用意之證明，公訴人認便條紙屬準私文書，尚屬無據。被告此部
    分之犯行應屬不能證明。惟公訴意旨認被告此部分犯嫌，與前開行使偽造私文書
    論罪科刑部分，有接續犯實質上一罪關係，爰不另為無罪之諭知，並此敘明。
據上論斷，應依刑事訴訟法第二百九十九條第一項前段、刑法第二百十六條、第二百
十條第一項、第二百十條、第四十一條第一項前段、第二百十九條，罰金罰鍰提高標
準條例第二條，判決如主文。
本案經檢察官江林達到庭執行職務
中      華      民      國      九十一      年      六    月    十八    日
                                  臺灣士林地方法院刑事第三庭
                                      法  官  何  信  慶
右正本證明與原本無異。
如不服本判決，應於判決送達後十日內，向本院提出上訴狀。
                                      書記官  魏  里  安
中      華      民      國      九十一      年      六    月    十九    日
附錄本案論罪科刑法條全文：
刑法第二百十條。
  偽造、變造私文書，足以生損害於公眾或他人者，處五年以下有期徒刑。
刑法第二百十九條：
  偽造之印章、印文或署押，不問屬於犯人與否，沒收之。
